【裁判字號】    99,上訴,88
【裁判日期】    990224
【裁判案由】    毒品危害防制條例
【裁判全文】
臺灣高等法院刑事判決                  99年度上訴字第88號
上  訴  人
即  被  告  甲○○
上列上訴人因違反毒品危害防制條例案件，不服臺灣士林地方法
院98年度審訴字第860號，中華民國98年11月16日第一審判決（
起訴案號：臺灣士林地方法院檢察署98年度毒偵字第1247號），
提起上訴，本院判決如下：
    主  文
上訴駁回。
    事  實
一、甲○○前於民國87年間因施用毒品案件，經臺灣士林地方法
    院以87年度毒聲字第123號裁定送觀察、勒戒後，認無繼續
    施用毒品之傾向，於87年11月2日執行完畢釋放出所，並由
    臺灣士林地方法院檢察署檢察官以87年度偵緝字第352號為
    不起訴處分確定；詎甲○○仍未戒除毒癮，於初犯經法院裁
    定送觀察、勒戒執行完畢釋放後5年內之88、89年間，因連
    續施用毒品案件，經臺灣士林地方法院以89年度毒聲字第11
    96號裁定送觀察、勒戒後，認有繼續施用毒品之傾向，除經
    臺灣士林地方法院以89年度毒聲字第1515號裁定令入戒治處
    所施以強制戒治，並經臺灣士林地方法院檢察署檢察官提起
    公訴，其中強制戒治部分，嗣因戒治成效經評定為合格，認
    無繼續戒治之必要，經臺灣士林地方法院以90年度毒聲字第
    138號裁定停止戒治，所餘戒治期間付保護管束，於90年2月
    21日停止戒治釋放出所，惟因違反保護管束應遵守事項情節
    重大，經臺灣士林地方法院裁定撤銷停止戒治，令入戒治處
    所繼續施以強制戒治，於90年10月15日執行完畢釋放出所，
    至於刑事追訴部分，則經臺灣士林地方法院89年度士簡字第
    425號判決判處有期徒刑6月確定，於91年10月17日徒刑易科
    罰金執行完畢（不構成累犯）；又因連續施用毒品案件，經
    臺灣士林地方法院以93年度易字第221號判決判處有期徒刑1
    年，並經本院以93年度上易字第1604號判決駁回上訴確定，
    於95年3月29日縮刑期滿執行完畢（以上構成累犯）；復因
    施用毒品案件，經臺灣士林地方法院以94年度訴字第663 號
    判決判處有期徒刑1年6月，嗣經本院以95年度上易字第2081
    號判決駁回上訴確定，再經本院以96年度聲減字第2698 號
    裁定減刑為有期徒刑9月確定，又因施用第一級毒品案件經
    臺灣士林地方法院以96年度訴字第721號判決判處有期徒刑8
    月、1年，應執行有期徒刑1年6月確定，上開各罪經與另犯
    竊佔罪之減刑後有期徒刑1月又15日接續執行，嗣於97年11
    月28日縮短刑期假釋出監並付保護管束（原訂保護管束期滿
    日期為98年8月8日，此部分不構成累犯）。詎甲○○仍不知
    悛悔，於前開假釋付保護管束期間內，復基於施用第一級毒
    品海洛因、第二級毒品甲基安非他命之犯意，於98年6月29
    日某時許，在臺北市○○區○○路101巷67之7號住處，以將
    海洛因及甲基安非他命混合置於玻璃球吸食器加熱使成煙霧
    後吸煙之方式，同時施用海洛因及甲基安非他命1次。嗣於
    98年6月30日15時30分，為警持搜索票前往上址執行搜索，
    當場扣得甲基安非他命3包（總淨重2.687公克）、麻黃1
    包（淨重14.57公克）、海洛因殘渣袋1只、注射針筒5支（
    起訴書誤載為1支，應予更正）、吸食器1組、分裝杓1支、
    電子磅秤1台及分裝袋26只等物，因員警疑在場之甲○○有
    施用毒品，遂於徵得其同意後採其尿液送驗，因鑑驗結果呈
    嗎啡、安非他命及甲基安非他命陽性反應，而偵悉上情。
二、案經臺北市政府警察局士林分局報告臺灣士林地方法院檢察
    署檢察官偵查起訴。
    理  由
一、上揭犯罪事實，業據被告甲○○於偵查中、原審及本院審理
    時坦承不諱（參見臺灣士林地方法院檢察署98年度毒偵字第
    1247號卷第152頁，原審卷第42頁、第44頁至第45頁、本院
    992月10日審判筆錄），而被告為警查獲後在警局所排尿液
    ，經送台灣尖端先進生技醫藥股份有限公司以酵素免疫分析
    法初驗後，再以氣相層析質譜儀法進行確認檢驗，結果呈嗎
    啡（即施用海洛因之代謝物）、安非他命及甲基安非他命陽
    性反應，有該公司於98年7月16日出具之濫用藥物檢驗報告
    及臺北市政府警察局偵辦毒品案件尿液檢體委驗單各1份在
    卷可稽（附於同上偵卷第136頁至第137頁）。綜上，足認被
    告自白與事實相符，可以採信，本案事證至為明確，被告犯
    行堪以認定。
二、按毒品危害防制條例於92年7 月9 日修正公布，自93年1 月
    9 日施行，其中第20條、第23條將施用毒品之刑事處遇程序
    區分為「初犯」、「5 年內再犯」、「5 年後再犯」。依其
    立法理由之說明：「初犯」，經觀察、勒戒或強制戒治，應
    為不起訴處分或不付審理之裁定；經觀察、勒戒或強制戒治
    執行完畢釋放後，「5 年內再犯」者，因其再犯率甚高，原
    實施之觀察、勒戒及強制戒治既已無法收其實效，爰依法追
    訴或裁定交付審理。至於經觀察、勒戒或強制戒治執行完畢
    釋放，「5 年後再犯」者，前所實施之觀察、勒戒或強制戒
    治已足以遮斷其施用毒品之毒癮，為期自新及協助其斷除毒
    癮，仍用「初犯」規定，先經觀察、勒戒或強制戒治之程序
    。從而，依修正後之規定，祇於「初犯」及「5 年後再犯」
    2 種情形，有其追訴條件之限制，即須於初犯經觀察、勒戒
    或強制戒治釋放後，5 年內均無施用毒品之行為，始能認其
    前所實施之觀察、勒戒或強制戒治已足遮斷毒癮，而得於5
    年後再犯時，再予適用初犯之規定，重行觀察、勒戒等程序
    。倘5 年內已經再犯，經依法再為保安處分或追訴處罰，縱
    其第3 次（或第3 次以上）施用毒品之時間，在初犯之保安
    處分執行完畢釋放5 年以後，即與「5 年後再犯」之情形有
    別，且因已於「5 年內再犯」，顯見其再犯率甚高，原實施
    觀察、勒戒或強制戒治，已無法收其實效，自無再經觀察、
    勒戒及強制戒治之必要，應由檢察官逕行起訴，始符新法修
    正之本旨（最高法院95年第7 次刑事庭會議決議、98年度台
    非字第211 號判決參照）。查本件被告前因施用毒品案件，
    經法院裁定送觀察、勒戒後，因認無繼續施用毒品之傾向，
    於87年11月2 日執行完畢釋放出所，復於初犯經法院裁定送
    觀察、勒戒執行完畢釋放後5 年內之88、89年間再因施用毒
    品案件，經法院裁定送觀察、勒戒、強制戒治，並由檢察官
    提起公訴，經臺灣士林地方法院以89年度士簡字第425號判
    決判處有期徒刑6月確定，並於91年10月17日徒刑易科罰金
    執行完畢等情，有本院被告前案紀錄表在卷可稽，是本案被
    告所為施用毒品之犯行，距離前開初次觀察、勒戒執行完畢
    釋放雖已逾5年，惟被告在上開觀察、勒戒執行完畢後5年內
    ，既已再犯施用毒品罪，並經追訴、處罰，揆諸前揭說明，
    其本次犯行即與毒品危害防制條例第20條第3項所稱之「5年
    後再犯」有別，應予追訴處罰。
三、按海洛因為毒品危害防制條例第2 條第2 項第1 款所稱之第
    一級毒品，而甲基安非他命為毒品危害防制條例第2 條第2
    項第2 款所稱之第二級毒品。核被告甲○○所為，係犯毒品
    危害防制條例第10條第1 項之施用第一級毒品罪、同條例第
    10條第2 項之施用第二級毒品罪，其持有第一級毒品海洛因
    、第二級毒品甲基安非他命進而施用，持有毒品之行為為施
    用毒品之當然手段，均不另論以持有毒品罪（最高法院74年
    度台上字第3404號判例意旨參照）。被告係以一行為同時施
    用第一級毒品及第二級毒品，為想像競合犯，應依刑法第55
    條前段規定，從一重之施用第一級毒品罪處斷。又被告有如
    事實欄所載前案科刑及執行情形，有本院被告前案紀錄表在
    卷可稽，其於有期徒刑執行完畢後5年內，故意再犯本案有
    期徒刑以上之罪，為累犯，應依刑法第47條第1項之規定加
    重其刑。
四、原審認被告罪證明確，適用毒品危害防制條例第10條第1項
    、第2項，刑法第11條前段、第47條第1項、第55條前段之規
    定，及審酌被告曾因施用毒品犯行而送觀察、勒戒、強制戒
    治及判處罪刑，仍不知悛悔，復再施用第一級毒品及第二級
    毒品，顯見其戒絕毒品之決心不堅，惟念其施用毒品乃戕害
    自己身心健康，尚未危及他人，且犯後坦承犯行，態度良好
    ，並其犯罪之動機、目的及其智識程度等一切情狀，量處有
    期徒刑11月。復說明扣案之甲基安非他命3包（驗餘總淨重
    2. 6698公克）、海洛因殘渣袋1只、麻黃1包（驗餘淨重
    14.526公克）、注射針筒5支、吸食器1組、分裝杓1支、電
    子磅秤1台及分裝袋26只等物，訊據被告於警詢時、偵查中
    屢次否認為其所有之物，並於原審審理時辯稱：伊並非以針
    筒注射方式施用毒品，且其用於本件施用毒品犯行之玻璃球
    吸食器業已丟棄，該等扣案物係在場之案外人高正忠所有之
    物等語，經查：本件被告係以將海洛因及甲基安非他命混合
    置於玻璃球吸食器加熱使成煙霧後吸煙之方式，同時施用海
    洛因及甲基安非他命乙情，業經認定如前，況被告既已坦承
    本件施用毒品犯行，衡情要無單就該等扣案物是否為其所有
    ，為不實陳述之可能及必要，參以員警查扣前開物品時，確
    有高正忠在場，有案外人高正忠之警詢筆錄在卷可稽（參見
    偵卷第40頁至第45頁），是被告此部分之辯解尚非不可採信
    ，此外，並無積極證據足以證明該等扣案物係供被告所有且
    供本案犯行所用之物，爰不予宣告沒收，應由檢察官另為適
    法之處置。其認事用法及量刑均無不合，被告上訴意旨，空
    言主張本件已經檢察官緩起訴，不應再追訴判刑云云，為無
    理由，其上訴應予駁回。
據上論斷，應依刑事訴訟法第368條，判決如主文。
本案經檢察官曾忠己到庭執行職務。
中    華    民    國    99    年     2    月    24    日
                    刑事第一庭審判長法  官  葉騰瑞
                                    法  官  王炳梁
                                    法  官  莊明彰
以上正本證明與原本無異。
如不服本判決，應於收受送達後10日內向本院提出上訴書狀，其
未敘述上訴之理由者並得於提起上訴後10日內向本院補提理由書
（均須按他造當事人之人數附繕本）「切勿逕送上級法院」。
                                    書記官  王韻雅
中    華    民    國    99    年    2     月    24    日

司法院資訊處製作；財團法人民間司法改革基金會備份。
